【裁判字號】    92,苗簡,240
【裁判日期】    920826
【裁判案由】    給付買賣價金
【裁判全文】
臺灣苗栗地方法院民事簡易判決                    九十二年度苗簡字第二四○號
    原      告  廖明安即銘祥企業社
    訴訟代理人  乙○○
    被      告  甲○○
                丙○○
右當事人間請求給付貨款事件，本院判決如左：
    主      文
原告之訴駁回。
訴訟費用由原告負擔。
    事實及理由
一、原告之聲明：被告應給付原告新臺幣（下同）十七萬六千一百元及自支付命令狀
    繕本送達被告翌日起至清償日止，按年息百分之五計算之利息。
二、事實摘要：
    原告起訴主張：訴外人吉興板金廠於民國九十年四月以前，積欠原告汽車烤漆材
    料費及工資共計十七萬六千一百元，而依吉興板金廠負責人乙○○與被告二人訂
    立之協議書，約明被告二人應承擔吉興板金廠在九十年五月一日前之應收應付帳
    款，是本件被告二人自應負責清償上開款項，惟屢經催索，被告均置之不理，爰
    依上開烤漆承攬契約及協議書之約定，求為判決被告二人應給付如訴之聲明所示
    之金額及利息。被告則以：被告二人與乙○○訂立上開協議書時，言明須與乙○○對帳，對帳沒問題後，始同意承擔吉興板金廠在九十年五月一日以前之應收應
    付帳款，茲雙方既未對帳，被告二人自無承擔上開債務之理等語，資為抗辯。
三、法院之判斷：
（一）原告起訴主張：訴外人吉興板金廠於九十年四月以前，積欠原告汽車烤漆材料
      費及工資共計十七萬六千一百元之事實，業據其提出估價單四十二件為證（附
      在支付命令卷），復為被告所不爭執，堪信原告此部份主張為真實。惟原告主
      張被告二人已與吉興板金廠負責人乙○○訂立協議書，承擔上開債務之情，則
      為被告所否認，並以前開情詞置辯。
（二）按「第三人與債務人訂立契約承擔其債務者，非經債權人承認，對於債權人不
      生效力」民法第三百零一條定有明文。本件乙○○係吉興板金廠負責人，而吉
      興板金廠之營業型態係獨資，業據乙○○陳明在卷（見本院卷第四二頁），亦
      為被告所不爭執，則吉興板金廠負責人乙○○與被告二人訂立協議書，約定吉
      興板金廠在九十年五月一日前之應收應付帳款由被告二人承擔，自屬前揭所述
      之債務承擔契約，非經債權人即原告承認，對於原告不生效力。本件原告既已
      檢附上開協議書主張被告二人應承擔本件債務，應認原告業已承認上開債務承
      擔契約。
（三）惟按被告二人固不否認曾與乙○○訂立上開協議書，約定吉興板金廠在九十年
      五月一日前之應收應付帳款由被告二人承擔，然另辯稱：訂立協議書時有言明
      須與乙○○對帳，對帳沒問題後，始同意承擔上開債權債務，茲雙方既未對帳
      ，被告二人自無承擔上開債務之理等語。經查：契約應以當事人立約當時之真
      意為準，而真意何在，又應以過去事實及其他一切證據資料為斷定之標準，不
      能拘泥文字致失真意，最高法院十九年上字第四五三號判例足資參照。本件被
      告所辯上情，業據證人即被告二人及乙○○之父吳雙喜於本院九十二年苗小字
      第一六九號給付買賣價金事件審理時，證稱：「其實協議書真意是九十年五月
      一日以前的應收應付帳款由被告二人（指被告甲○○、丙○○）承擔，但是要
      對帳，三方有空再對帳，現在已經對過二次，以後就沒有再對了」等語在卷（
      見上開案卷第四一頁），互核相符；參以證人吳雙喜係乙○○及被告二人之父
      親，當無故意偏袒何方之可能，是其證詞應堪採信。再佐以吉興板金廠之應收
      應付帳款既多且繁雜（詳見乙○○整理之應收帳款統計表─見本院卷第四八至
      五七頁），衡諸常情被告二人自不可能在應收應付帳款尚未對帳清楚之前，即
      逕予同意概括承擔債務。況乙○○亦不否認曾與被告對帳過二次（見同上案卷
      第四三頁）。足徵被告辯稱訂立協議書時之真意，係須俟應收應付帳款對帳無
      誤後，被告二人始同意承擔吉興板金廠之債務等語，洵堪採信。茲被告二人與
      乙○○間既未對帳完竣，為兩造所不否認，被告二人對應收應付帳款之內容，
      復多所爭執，則揆諸首揭說明，被告二人自得於對帳無誤之停止條件成就前，
      拒絕給付。
（四）至本院另案九十二年度苗小字第一六九號給付買賣價金事件，雖訊問證人即為
      雙方書寫協議書內容之代書王存興證稱：「協議書之真意是九十年五月一日立
      協議書之前的應收應付帳款概由被告甲○○、丙○○負擔。立協議書當時，雙
      方並未提出應收應付帳款明細，也沒有聽到說要對帳後才確認應收應付帳款數
      額。對帳是他們後來才對的，我知道他們後來有再對帳，可是我沒有參與」等
      語（見上開案卷第三六頁）。惟查：如前所述，被告二人與乙○○間本有上述
      對帳無誤後始承擔債務之真意，然上開協議書上竟無任何關於上開約定之記載
      ，應係代書王存興之疏漏所致，則王存興為脫免自己未詳實紀錄之疏失，遂為
      上開陳述，非無可能，是證人王存興之證詞，要難遽信。再者，縱認證人王存
      興證詞為真，則被告二人與乙○○於立協議書時因漏未約定應收應付帳款之對
      帳問題，而於立協議書後始以口頭約定，並無不可，即證人吳雙喜及王存興亦
      均證稱乙○○與被告二人曾於立協議書後對帳，亦證該雙方縱未於立協議書當
      時約明就應收應付帳款對帳無誤後始承擔債務，亦於立協議書後即以口頭約定
      上開對帳情事，是以被告前揭所辯，堪可採信。
（五）綜上所述，吉興板金廠負責人乙○○與被告二人間既約定應收應付帳款對帳無
      誤後，被告二人始承擔吉興板金廠在九十年五月一日前之債權債務，茲雙方未
      對帳完畢，承擔債務契約之停止條件尚未成就，被告二人拒絕給付，於法有據
      。從而原告本於上開烤漆承攬契約及協議書之約定，請求被告二人給付十七萬
      六千一百元及法定遲延利息，即無理由，應予駁回。
（六）據上論結，本件原告之訴為無理由，依民事訴訟法第四百三十六條第二項、第
      七十八條，判決如主文。
中      華      民      國      九十二      年    八      月    二十六  日
                                  臺灣苗栗地方法院苗栗簡易庭
                                                  法      官  黃佩韻
右正本證明與原本無異。
如不服本判決，應於收受判決後二十日內，向本院提出上訴狀。
中      華      民      國      九十二      年    八      月    二十六  日
                                                  法院書記官  黃秀娟


司法院資訊處製作；財團法人民間司法改革基金會備份。
